臺灣臺南地方法院行政訴訟裁定
110年度行執字第13號
聲  請  人
即  債權人  陸軍專科學校

代  表  人  周國健


相  對  人
即  債務人  莊秉杰
上列當事人間聲請強制執行事件，本院裁定如下：
    主  文
聲請駁回。
聲請程序費用由聲請人負擔。
    理  由
一、按「公法上之請求權，於請求權人為行政機關時，除法律另
    有規定外，因五年間不行使而消滅；…。」、「公法上請求
    權，因時效完成而當然消滅。」，行政程序法第131條第1 
    項前段、第2項分別定有明文。
二、依上開規定，公法請求權罹於時效法制，採「當然消滅主義
    」，與私法上請求權消滅採「抗辯主義不同」，是該請求權
    之「當然消滅」，不以經法院判決認定為必要。又時效完成
    之效果，除使請求權所據之公權利本身消滅外，亦構成強制
    執行名義之消滅事由，如行政機關持已完成時效之執行名義
    聲請強制執行，執行法院應駁回該強制執行之聲請。亦即，
    ①執行法院就執行名義所載實體權利雖無實體審查權，然就
    執行名義合法之要件，仍需依職權為形式審查，是經形式審
    查發現有罹於時效之情形，而行政機關復未提出任何之形式
    上有時效中斷之事由，執行法院即應駁回該執行之聲請。②
    此係因如容任已完成時效之執行名義為執行，無異使該已消
    滅之公法上請求權再透過執行程序變相復活，而違時效制度
    本意；況行政機關於公法上係有公權力之優越地位，因其怠
    於行使請求權而導致時效完成，此一不利結果，本應由行政
    機關承擔，不應轉嫁予相對人承受（最高行政法院95年8 月
    份庭長法官聯席會議㈡決議意旨；101 年高等行政法院法律
    座談會提案七研討結果；104 年度高等行政法院及地方法院
    行政訴訟庭法律座談會提案七研討結果）。
三、本件聲請人持臺灣士林地方法院核發之民國105 年1 月25日
    士院勤102 司執祥字第30469號債權憑證（同證後附「續行
    執行紀錄表」未有續行執行紀錄），於110 年4 月26日向本
    院聲請對相對人續行強制執行（聲請狀繫屬日），則該債權
    憑證所載權利之請求權至該憑證核發日後起算5 年未續行請
    求，即因時效完成而罹於時效消滅（110.01.26 ），是本件
    聲請人聲請時，該債權憑證顯已罹於時效，而聲請人遲未函
    復有時效中斷事由之形式證據（本院110.09.06 函請補正）
    ，依上開規定及說明，本件聲請於法不合，應予駁回。
四、依行政訴訟法第306條第2項，強制執行法第30條之1，民事
    訴訟法第249條第1項第6款、第95條、第78條，裁定如主文
    。         
中　　華　　民　　國　　110 　年　　11　　月　　2 　　日
                  行政訴訟庭  法　官　陳世旻
以上正本係照原本作成。
如不服本裁定，應於送達後10日內向本院提出抗告狀（須按他造
人數附繕本）。
中　　華　　民　　國　　110 　年　　11　　月　　3 　　日
                              書記官　林怡芳